【裁判字號】    99,易,3093
【裁判日期】    991213
【裁判案由】    詐欺
【裁判全文】
臺灣臺北地方法院刑事判決              99年度易字第3093號
公  訴  人  臺灣臺北地方法院檢察署檢察官
被      告  彭成光
上列被告因詐欺案件，經檢察官提起公訴（99年度偵字第22148
號），被告於本院準備程序中就被訴事實為有罪之陳述，經告知
簡式審判程序之旨，並聽取公訴人及被告之意見後，本院合議庭
認為適宜由受命法官獨任進行簡式審判程序而裁定改由受命法官
獨任進行簡式審判程序審理，判決如下：
    主  文
彭成光幫助意圖為自己不法之所有，以詐術使人將本人之物交付
，處拘役肆拾日，如易科罰金，以新臺幣壹仟元折算壹日。緩刑
貳年，並應按附表所示方法向告訴人葉育君支付損害賠償。
    事  實
一、彭成光明知若將本人之金融機構帳戶金融卡及密碼交付他人
    使用，可能因此供不法詐騙集團份子用以詐使他人匯入款項
    後，再加以提領運用，而能預見可能因此幫助他人從事詐欺
    取財犯罪，竟仍基於幫助他人詐欺取財之不確定故意，於民
    國99年8 月初某日，在臺北市中正區「臺北火車站」前，將
    其前申請設立之臺北北安郵局帳號000-00000000000002號帳
    戶之金融卡、提款密碼及存摺影本，交付與真實姓名年籍不
    詳之成年男子。而該成年男子所屬詐騙集團之成員在取得彭
    成光上開帳戶之金融卡後，即意圖為自己不法所有，於同年
    月18日21時16分許，撥打電話向葉育君佯稱：其先前網路購
    物，因作業人員疏忽，誤被設為分期付款云云，致葉育君陷
    於錯誤，於同日21時49分許，前往位於嘉義縣朴子市○○○
    路○段6 號之祥和郵局所設自動櫃員機，依指示轉帳新臺幣
    （下同）29,985元、9,641 元至彭成光上開帳戶內。嗣葉育
    君發覺有異，報警循線查知上情。
二、案經葉育君訴由臺北市政府警察局中山分局報告臺灣臺北地
    方法院檢察署檢察官偵查起訴。
    理  由
一、訊據被告彭成光對於前揭事實，迭於本院準備程序、審理時
    均坦承不諱（見本院卷第10頁正面、第13頁背面、第14頁背
    面），並經證人即告訴人葉育君於警詢時證述甚詳（見偵查
    卷第6 至8 頁），且有郵政自動櫃員機交易明細表2 張（見
    偵查卷第14頁），中華郵政股份有限公司臺北郵局99年9 月
    16日北營字第0991804790號函及所附被告上開帳戶之基本資
    料及資金流向明細（見偵查卷第15至17頁）等在卷可稽。足
    見被告前述自白確與事實相符，應堪採信。故本件事證明確
    ，被告犯行堪以認定。
二、按刑法上之幫助犯，係對於犯罪與正犯有共同之認識，而以
    幫助之意思，對於正犯資以助力，未參與實施犯罪構成要件
    之行為者而言（參照最高法院88年度臺上字第1270號判決意
    旨）。本件被告係基於幫助詐騙集團成員犯詐欺罪而提供金
    融卡及密碼等帳戶資料，且並無任何積極證據證明有參與實
    施詐欺取財之犯罪構成要件行為，是核被告所為，係犯刑法
    第30條第1 項、第339 條第1 項之幫助詐欺取財罪。又被告
    以幫助之意思，參與構成要件以外之行為，為幫助犯，爰依
    刑法第30條第2 項規定，依正犯之刑減輕之。爰審酌被告提
    供自己銀行帳戶金融卡及密碼予他人犯罪使用，助長他人犯
    罪，非但增加告訴人尋求救濟及治安機關查緝犯罪之困難，
    亦使不法詐欺犯得以順利掩飾其詐欺所得之財物，危害告訴
    人財產安全及社會治安，惟被告僅提供帳戶，尚未直接參與
    詐欺取財犯行，且非實際獲得暴利之人，情節顯較輕微，且
    於本院審理中坦承犯行，暨參酌告訴人受騙金額等一切情狀
    ，量處如主文所示之刑，並諭知易科罰金之折算標準。
三、末查，被告前未曾因故意犯罪受有期徒刑以上刑之宣告，有
    臺灣高等法院被告前案紀錄表在卷可查，其因一時失慮致罹
    刑章，犯後坦承犯行，於99年11月29日本院準備程序中，表
    示願意賠償告訴人2 萬元以達成和解，支付方法為：自99年
    12月起，按月於每月5 日前支付告訴人5 千元等語，經本院
    電詢告訴人之意願，告訴人表示接受上開和解條件，請被告
    逕將款項匯入告訴人之「灣裡郵局，帳號：00000000000000
    號」帳戶內，若被告履行上開和解條件，願給被告緩刑機會
    等語（見本院卷第10、12頁），被告經此偵審教訓後，當知
    所警惕而無再犯之虞，認對被告所宣告之刑以暫不執行為適
    當，依刑法第74條第1 項第2 款，諭知宣告緩刑2 年，以勵
    自新，又本院斟酌告訴人權益之保障，並給予被告自新機會
    ，認於被告緩刑期間課予上開負擔，乃為適當，併予宣告令
    被告應履行上開和解條件。依刑法第74條第4 項規定，此附
    帶條件得為民事強制執行名義，且依刑法第75條之1 第1 項
    第4 款規定，被告倘有違反前揭所定負擔情節重大，得撤銷
    其緩刑之宣告，附此說明。
據上論斷，應依刑事訴訟法第273 條之1 第1 項、第299 條第1
項前段，刑法第339 條第1 項、第30條第1 項前段、第2 項、第
41條第1 項前段、第74條第1 項第1 款、第2 項第3 款，刑法施
行法第1 條之1 第1 項、第2 項前段，判決如主文。
本案經檢察官蔡彥守到庭執行職務。
中    華    民    國    99    年    12    月    13    日
                  刑事第十九庭法  官  高若珊
上正本證明與原本無異。
如不服本判決應於收受送達後10日內向本院提出上訴書狀，並應
敘述具體理由；其未敘述上訴理由者，應於上訴期間屆滿後20日
內向本院補提理由書（均須按他造當事人之人數附繕本）「切勿
逕送上級法院」。告訴人或被害人如對於本判決不服者，應具備
理由請求檢察官上訴，其上訴期間之計算係以檢察官收受判決正
本之日期為準。
                              書記官  游曉婷
中    華    民    國    99    年    12    月    13    日
附錄論罪科刑法條全文
中華民國刑法第339條
意圖為自己或第三人不法之所有，以詐術使人將本人或第三人之
物交付者，處5 年以下有期徒刑、拘役或科或併科1 千元以下罰
金。
以前項方法得財產上不法之利益或使第三人得之者，亦同。
前二項之未遂犯罰之。
附表:
一、被告彭成光應支付告訴人葉育君新臺幣貳萬元。
二、支付方法為：自民國九十九年十二月起，按月於每月五日前
    支付告訴人葉育君新臺幣伍仟元，至全部清償為止。由被告
    彭成光逕將款項匯入告訴人葉育君之「灣裡郵局，帳號：00
    000000000000號」帳戶內。如有一期未付，視為全部到期。

司法院資訊處製作；財團法人民間司法改革基金會備份。
